【裁判字號】    95,易,1728
【裁判日期】    951207
【裁判案由】    違反著作權法等
【裁判全文】
臺灣高雄地方法院刑事判決              95年度易字第1728號
公  訴  人  臺灣高雄地方法院檢察署檢察官
被      告  丙○○
上列被告因違反著作權法等案件，經檢察官提起公訴（95年度偵
字第21831 號、95年度偵字第23411 號），被告於準備程序中為
有罪之陳述，經合議庭裁定由受命法官獨任進行簡式審判程序，
本院判決如下：
    主  文
丙○○連續明知係侵害著作財產權之重製光碟而散布，處有期徒
刑捌月，扣案如附表三所示盜版「PlayStation 」遊戲光碟共貳
仟肆佰零柒片及遊戲目錄貳拾柒本，均沒收。
    事  實
一、丙○○係原設址於高雄縣旗山鎮○○街20號「富升模型玩具
    店」負責人，明知如附表一編號一、二所示之「ＰｌａｙＳ
    ｔａｔｉｏｎ」、「ＰＳ設計圖」之商標圖樣，係日商新力
    電腦娛樂股份有限公司（下稱新力公司）向經濟部智慧財產
    局（即改制前經濟部中央標準局，下稱智慧財產局）註冊登
    記，已取得商標專用權，指定使用於各種電視遊樂器及錄有
    電腦程式之卡帶、磁帶、磁碟及光碟等商品上，現仍在商標
    專用期間內（商標圖樣、註冊號數、指定使用商品、專用期
    間均如附表一編號一、二所示），未經商標專用權人之同意
    或授權，不得販賣於同一商品使用相同之註冊商標圖樣之商
    品；又明知「ＰｌａｙＳｔａｔｉｏｎ２」之系統遊戲軟體
    光碟內所儲存之「ＬｉｂｒａｒｙＰｒｏｇｒａｍｓ」（為
    一電腦程式之集合，可以接收新力公司自行或授權其他軟體
    商所創作之遊戲軟體應用程式，並且透過控制「ＰｌａｙＳ
    ｔａｔｉｏｎ２」電腦遊樂器主機內含之大型積體電路，規
    整遊戲軟體應用程式的執行）電腦軟體，為新力公司享有著
    作權之電腦程式著作（著作權登記證號如附表二編號一所示
    ），非經新力公司之同意或授權，不得擅自重製於光碟。詎
    丙○○明知真實姓名年籍不詳綽號「小誠」之成年人所販售
    之遊戲光碟片，係他人於不詳時、地未經上開著作權人之同
    意，擅自以重製之方法侵害著作財產權之光碟重製物，且其
    販售如附表三所示之遊戲光碟片上或透過遊戲主機之執行時
    於電視螢幕上會出現前揭商標圖樣，足以使消費者誤認附表
    三所示之遊戲光碟係新力公司所生產發行；亦明知附表三之
    遊戲光碟係新力公司擁有著作權之電腦程式著作，須在新力
    公司產製之電腦遊戲機「PlayStat ion」中方能執行，不得
    散布侵害新力公司上揭著作財產權之違法「PlayStation 」
    系統遊戲軟體光碟重製物，竟自94年5 月間某日起迄95年8
    月11日止，陸續向「小誠」以每片新臺幣（下同）60元之代
    價購入違法重製新力公司「PlayStation 」系統遊戲軟體光
    碟，復基於基於販賣仿冒商標商品及明知為侵害著作財產權
    之重製物而散布之概括犯意，先後在其前開所經營之玩具店
    內，以每片遊戲光碟150 元之價格，連續將之出售予不特定
    之人，足生損害於新力公司。嗣於95年8 月11日18時30分許
    ，經警持本院核發之搜索票在上開店內查獲盜版遊戲光碟2,
    407 片（詳如附表三所示），及供販賣盜版遊戲光碟所用之
    目錄27本等物。
二、案經新力公司訴由內政部警政署保安警察第三總隊第二大隊
    報請臺灣高雄地方法院檢察署檢察官偵查起訴。
    理  由
壹、程序方面
一、本件被告所犯為死刑、無期徒刑或最輕本刑為三年以上有期
    徒刑以外之罪，其於準備程序中就被訴事實為有罪之陳述，
    經法官告知簡式審判程序之旨，並聽取公訴人及被告之意見
    後，爰依刑事訴訟法第273 條之1 第1 項規定，由受命法官
    獨任進行簡式審判程序，合先敘明。
貳、實體方面
一、上開犯罪事實，業據被告丙○○於警訊、偵查及本院審理中
    坦承不諱，並經告訴人新力公司之代理人甲○○於警詢中指
    訴明確，復有新力公司之商標註冊證影本、臺灣國際專利法
    律事務所出具之鑑視證明及鑑視結果、經駐美國臺北經濟文
    化處認證之美國著作權局登記書影本、日本東京法務局及我
    國駐日經濟文化代表處認證之聲明書影本、經濟部智慧財產
    局商標資料檢索、現場蒐證照片16幀附卷可稽，並有如附表
    三所示盜版遊戲光碟共2,407 片，及供販賣盜版遊戲光碟所
    用之目錄27本扣案可資佐證，是被告自白核與事實相符，應
    堪採信。本件事證明確，被告犯行堪以認定，自應依法論科
    。
二、被告行為後，刑法第33條第5 款關於罰金刑之規定、第56條
    關於連續犯之規定之規定，均已於94年2 月2 日修正公布，
    並同自95年7 月1 日施行。而現行刑法第2 條第1 項規定「
    行為後法律有變更者，適用行為時之法律。但行為後之法律
    有利於行為人者，適用最有利於行為人之法律」，即行為後
    法律有變更者，應為「從舊從輕」之比較，針對刑法修正變
    更之部分，自應就有利或不利於被告之一切相關情狀，綜其
    全部罪刑之結果而為比較，以定其應適用之法律，且一經定
    其應適用之法律後，即需整體適用之，除法有明文外，不得
    任意割裂適用。查：
（一）依修正前刑法第33條第5 款規定，罰金刑為一銀元以上，
      而有關銀元與新臺幣之折算標準，訂有「現行法規所定貨
      幣單位折算新臺幣條例」，規定罰金以一銀元折算三元新
      臺幣。而95年7 月1 日起，修正後刑法第33條第5 款則將
      罰金刑提高為新臺幣一千元以上，並以百元計算之，就商
      標法第82條之罰金部分，經比較前後規定之刑度，應以修
      正前之規定對被告較為有利。
（二）修正後刑法第55條關於想像競合犯之規定：「一行為而觸
      犯數罪名者，從一重處斷。但不得科以較輕罪名所定最輕
      本刑以下之刑。」與修正前規定：「一行為而觸犯數罪名
      ，‧‧‧者，從一重處斷。」之規定相較，修正後關於想
      像競合犯之規定顯增加但書之限制，應以行為時即修正前
      刑法第55條之規定有利於被告。
（三）刑法第56條連續犯之規定業經刪除，則被告之犯行，因行
      為後新法業已刪除連續犯之規定，此刪除雖非犯罪構成要
      件之變更，但顯已影響行為人刑罰之法律效果，自屬法律
      有變更，依新法第2 條第1 項規定，比較新舊法結果，仍
      應適用較有利於被告之行為時法律即舊法論以連續犯。
（四）經綜合比較新舊法果，應均以舊法（即行為時法）對被告
      有利，自應依刑法第2 條第1 項前段規定，整體適用行為
      時之修正前刑法，合先敘明。
三、按商標之使用，係指為行銷之目的，將商標用於商品、服務
    或其有關之物件，或利用平面圖像、數位影音、電子媒體或
    其他媒介物足以使相關消費者認識其為商標，商標法第六條
    定有明文。是透過電磁作用，如以遊樂器、光碟機、電腦主
    機之操作為媒介，於電視或電腦螢幕前出現商標圖樣者，其
    標示型態足供一般商品購買人認識其所表彰之商品來源者，
    自屬商標之使用範疇，先予敘明。核被告丙○○所為，係違
    反商標法第82條之販賣仿冒商品罪及著作權法第91條之1 第
    3 項、第2 項明知為侵害著作財產權之重製光碟而散布罪。
    被告明知為侵害著作財產權之光碟重製物而陳列或持有之低
    度行為，為散布之高度行為所吸收；被告明知為侵害商標權
    之商品而陳列之低度行為，為販賣之高度行為所吸收，均不
    另論罪。又被告一販賣行為同時觸犯上開2 罪名，為想像競
    合犯，應依修正前刑法第55條之規定，從一重之明知為侵害
    著作財產權之光碟重製物而散布罪處斷。被告先後多次販賣
    侵害著作財產權之重製物之犯行，時間緊接，所犯係犯罪構
    成要件相同之罪名，顯係基於概括犯意反覆為之，應依刑法
    修正前之第56條連續犯之規定，以一罪論，並加重其刑。爰
    審酌被告販賣盜版遊戲光碟，致告訴人新力公司所生危害不
    輕，傷害我國保護智慧財產權之國際形象，所查獲之盜版遊
    戲光碟數量達2, 407片，尚非少數，然其並無犯罪前科，有
    其台灣高等法院被告前案紀錄表1 份在卷可稽，平日素行良
    好，因欠缺智慧財產權保護觀念及經濟壓力致罹刑章，且被
    告並非親手違法重製之人，參以其智識程度，犯罪之動機、
    目的、手段，及被告販賣仿冒商標商品、散布盜版重製物之
    期間、數量、所獲利益，對於著作財產權人及註冊商標商品
    之商譽、銷售及市場競爭秩序所肇危害，暨其犯罪後始終坦
    承犯行、態度良好，惟迄未能與告訴人新力公司達成和解等
    一切情狀，量處如主文所示之刑。
四、扣案如附表三所示之盜版遊戲光碟共2,407片，及遊戲目錄2
    7 本，係被告犯著作權法第91條之1 第3 項前段之罪，供犯
    罪所用之物，爰依著作權法第98條規定，不論屬於犯人與否
    ，併予宣告沒收。
據上論結，應依刑事訴訟法第273 條之1 第1 項、第299 條第1
項前段，商標法第82條，著作權法第91條之1 第2 項、第3 項、
第98條，刑法第11條前段、第2 條第1 項前段、修正前刑法第56
條、第55條，判決如主文。
本案經檢察官乙○○到庭執行職務。
中    華    民    國    95    年    12    月    7    日
                  刑事第四庭    法  官  林意芳
以上正本證明與原本無異。
如不服本判決，應於收受送達後10日內向本院提出上訴書狀。
中    華    民    國    95    年    12    月    7    日
                                書記官  曾秀鳳
附錄本案論罪科刑法條全文：
著作權法第91條之1
擅自以移轉所有權之方法散布著作原件或其重製物而侵害他人之
著作財產權者，處三年以下有期徒刑、拘役，或科或併科新臺幣
五十萬元以下罰金。
明知係侵害著作財產權之重製物而散布或意圖散布而公開陳列或
持有者，處三年以下有期徒刑，得併科新臺幣七萬元以上七十五
萬元以下罰金。
犯前項之罪，其重製物為光碟者，處六月以上三年以下有期徒刑
，得併科新臺幣二十萬元以上二百萬元以下罰金。但違反第八十
七條第四款規定輸入之光碟，不在此限。
犯前二項之罪，經供出其物品來源，因而破獲者，得減輕其刑。
商標法第82條
明知為前條商品而販賣、意圖販賣而陳列、輸出或輸入者，處一
年以下有期徒刑、拘役或科或併科新臺幣五萬元以下罰金。
┌────────────────────────────────┐
│附表一：本件之商標專用權                                        │
├──┬──────┬──────┬─────────┬─────┤
│編號│  商標圖樣  │商標專用權人│   指定使用商品   │ 專用期間 │
│    │（商標名稱）│（註冊號數）│                  │          │
├──┼──────┼──────┼─────────┼─────┤
│ 一 │            │新力電腦娛樂│電腦、錄有電腦程式│84年3月1日│
│    │            │股份有限公司│之磁碟、磁卡、磁帶│起至104年2│
│    │（PlayStatio│（第00000000│及光碟。          │月28日止  │
│    │  n）       │號）        │                  │          │
├──┼──────┼──────┼─────────┼─────┤
│ 二 │            │新力電腦娛樂│電腦、錄有電腦程式│85年3月16 │
│    │            │股份有限公司│之卡帶、磁碟、光碟│日起至105 │
│    │            │（第00000000│及卡匣。          │年3月15日 │
│    │（PS設計圖）│號）        │                  │止        │
└──┴──────┴──────┴─────────┴─────┘
┌───────────────────────────────┐
│附表二：本件著作財產權                                        │
├──┬──────────┬──────────┬──────┤
│編號│  電腦程式著作名稱  │  著作財產權所有人  │  登記證號  │
├──┼──────────┼──────────┼──────┤
│ 一 │Library Programs    │新力電腦娛樂股份有限│美國登記證號│
│    │                    │公司                │Txul-000-963│
└──┴──────────┴──────────┴──────┘


司法院資訊處製作；財團法人民間司法改革基金會備份。
